【裁判字號】    99,交抗,345
【裁判日期】    990427
【裁判案由】    聲明異議
【裁判全文】
臺灣高等法院臺中分院刑事裁定         99年度交抗字第345號
抗  告  人  交通部公路總局新竹區監理所苗栗監理站
法定代理人  乙○○
即受處分人  甲○○
上列抗告人因交通異議案件，不服臺灣苗栗地方法院民國99年3
月18日99年度交聲字第59號裁定提起抗告，本院裁定如下：
    主  文
原裁定撤銷。
原處分關於吊扣汽車駕駛執照拾貳個月部分撤銷。
受處分人甲○○駕駛輕型機器腳踏車，經測定酒精濃度超過規定
標準，吊扣輕型機器腳踏車駕駛執照拾貳個月。
    理  由
一、抗告意旨如附件抗告狀影本內容所載（如附件）。
二、原裁定意旨如附件裁定書內容所載（如附件）。
三、按汽車駕駛人，駕駛汽車經測試檢定有酒精濃度超過規定標
    準之情形者，處新臺幣（以下同）一萬五千元以上六萬元以
    下罰鍰，並當場移置保管其車輛及吊扣其駕駛執照一年，道
    路交通管理處罰條例第35條第1項第1款定有明文。而所謂酒
    精濃度超過規定之標準者，依道路交通安全規則第114條第2
    款之規定，係指汽車駕駛人飲用酒類或其他類似物後其吐氣
    所含酒精濃度超過每公升0.25毫克或血液中酒精濃度超過0.
    05%以上者。次按汽車駕駛人，因違反本條例及道路交通安
    全規則之規定，受吊銷駕駛執照處分時，吊銷其持有各級車
    類之駕駛執照，道路交通管理處罰條例第68條定有明文。此
    規定係於民國94年12月14日修正公布，並於95年3月1日施行
    ，而修正前之道路交通管理處罰條例第68條則係規定「汽車
    駕駛人，因違反本條例及道路交通安全規則之規定，受吊扣
    或吊銷駕駛執照處分時，吊扣或吊銷其持有各級車類之駕駛
    執照」，觀其修法意旨，係以「原條文將違規駕駛人所持有
    之各級車類駕駛執照一併吊扣或吊銷，失之過酷，影響人民
    工作及生活甚鉅」為由，而刪除吊扣駕駛人駕駛執照時，「
    吊扣其持有各級車輛駕駛執照」之規定，是依現行道路交通
    管理處罰條例，已無得吊扣駕駛人所持有他級駕駛執照之依
    據存在，從而，於為吊扣駕駛人駕駛執照之處分時，自僅得
    「吊扣駕駛人違規時所駕駛該級車類之駕駛執照」，以限制
    其繼續駕駛該級車類行駛道路之權利。惟若駕駛人並無持有
    或遭註銷該級車類之駕駛執照，並非即無從執行吊扣駕駛執
    照之處分而不罰，僅係如何為適當處分及執行之問題，否則
    徒使道路交通管理處罰條例第35條第1項第1款、第67條第6
    項規定形同具文。
四、經查：
  (一)受處分人甲○○（下稱受處分人）於民國99年3月3日12時57
    分許，騎乘車牌號碼QJ9-300號輕型腳踏機車，行經苗栗縣
    苗栗市○○路402號處，為苗栗縣警察局苗栗分局北苗派出
    所警員掣單舉發「一未戴安全帽。二酒後駕車經吐氣酒側值
    為0.32MG/L，超過標準值0.25MG/L）」違規；嗣受處分人於
    舉發通知單所載期限內到案，爰依道路交通管理處罰條例第
    31條第6項、第35條第1項第1款、第24條第1項第2款暨舉發
    違反道路交通管理事件統一裁罰標準及處理細則第41條第4
    項規定，於99年3月4日裁處受處分人罰鍰共計一萬五千五百
    元（未戴安全帽罰五百元、酒後駕車罰一萬五千元）、吊扣
    聯結車駕駛執照十二個月及施以道安講習，此有舉發違反道
    路交通管理事件苗縣警交字F00000000號通知單、交通部違
    反道路交通管理事件竹監苗字第裁54-F00000000號裁決書等
    各一份（本院卷第8、15頁）附卷可稽，且受處分人並不爭
    執，是受處分人違反同條例第35條第1項第1款之違規事實，
    堪予認定。
  (二)基於前揭道路交通管理處罰條例第68條說明，受處分人上開
    違規行為既係發生於99年3月3日，自應適用修正後之道路交
    通管理處罰條例第68條規定；且修正後道路交通管理處罰條
    例第68條之規定，既將「吊扣」等字刪除，是依上開說明，
    受處分人受吊扣駕駛執照處分時，自不得再吊扣其持有各級
    車類之駕駛執照，故原處分機關於作成吊扣駕駛執照處分時
    ，應就行為人所應吊扣之駕駛執照種類予以限定，始符合依
    法行政原則。而受處分人為本件違規行為時，係騎乘輕型機
    器腳踏車，此有苗栗縣警察局苗縣警交字F00000000號舉發
    違反道路交通管理事件通知單一紙附卷可憑（原審卷第3頁
    ），揆諸上開說明，其依法所受之處分應為限制其騎乘輕型
    機器腳踏車之權利，即吊扣其輕型機器腳踏車駕駛執照。本
    件原審法院既認受處分人有駕駛輕型機器腳踏車時酒精濃度
    超過規定標準之違規行為，即應依法限制其輕型機器腳踏車
    之駕駛用路權，吊扣其輕型機器腳踏車駕駛執照，縱因道路
    交通主管機關對於汽車駕駛執照之管理係採取一照原則，未
    發給駕駛人較低等級之駕駛執照，惟此乃屬駕駛執照管理所
    生之執行問題，宜由道路交通主管機關本於職權妥適處理，
    尚難僅因無法執行，即率行就吊扣駕駛執照部分之處分諭知
    不罰。原裁定未注意及此，逕就此部分為不罰之諭知，即有
    未合。抗告意旨認應限制受處分人駕駛輕型機車行駛道路之
    權利，指摘原裁定撤銷原處分關於吊扣駕駛執照十二個月處
    分，改諭知為不罰部分，容非妥適為由，提起抗告，核屬有
    據。是原裁定既有上述可議，自應由本院將原裁定撤銷，更
    為裁定如主文第二項、第三項所示。
五、據上論斷，應依道路交通案件處理辦法第25條、第26條，刑
    事訴訟法第413條，裁定如主文。
中    華    民    國    99    年    4     月    27    日
            刑事第三庭    審判長法  官  王  增  瑜
                                法  官  吳  進  發
                                法  官  梁  堯  銘
以上正本證明與原本無異。
不得再抗告。
                                書記官  陳  玫  伶
中    華    民    國    99    年    4     月    27    日

司法院資訊處製作；財團法人民間司法改革基金會備份。
